【裁判字號】    99,訴,1348
【裁判日期】    991008
【裁判案由】    毒品危害防制條例
【裁判全文】
臺灣臺北地方法院刑事判決              99年度訴字第1348號
公  訴  人  臺灣臺北地方法院檢察署檢察官
被      告  甲○○
上列被告因違反毒品危害防制條例案件，經檢察官提起公訴（99
年度撤緩偵字第323 號），嗣被告就被訴事實為有罪之陳述，經
本院合議庭裁定由受命法官獨任進行簡式審判程序審理，判決如
下：
    主  文
甲○○施用第一級毒品，累犯，處有期徒刑柒月。扣案之第一級
毒品海洛因壹小包（驗餘淨重零點零肆伍肆公克）沒收銷燬，盛
裝前開毒品之外包裝袋壹只沒收。
    事  實
一、甲○○前於民國87年間因施用毒品案件，經臺灣士林地方法
    院裁定送觀察、勒戒後，因認有繼續施用毒品傾向，經同上
    法院以87年度毒聲字第1219號裁定令入戒治處所施以強制戒
    治1 年，後經同上法院以88年度毒聲字第1013號裁定停止戒
    治，所餘戒治期間付保護管束，嗣因違反保護管束情節重大
    ，再經同上法院以88年度毒聲字第2531號裁定撤銷停止戒治
    ，令入戒治處所繼續施以強制戒治，於89年8 月28日強制戒
    治期滿釋放，並由臺灣士林地方法院檢察署檢察官於89年10
    月7 日以89年度戒毒偵字第122 號為不起訴處分確定。惟仍
    未戒除毒癮，又因施用毒品案件，經同上法院以92年度毒聲
    字第665 號裁定令入戒治處所施以強制戒治，嗣於93年1 月
    9 日因毒品危害防制條例修正廢除再犯施用毒品罪強制戒治
    之規定而停止執行戒治處分釋放出所，並經同上法院於93年
    2 月27日以92年度訴字第469 號判決判處有期徒刑8 月確定
    ，並於94年1 月11日縮刑期滿執行完畢。復因施用毒品案件
    ，經同上法院於94年7 月25日以94年度訴字第407 號判決判
    處有期徒刑10月確定，並於95年2 月16日縮刑期滿執行完畢
    。再於96年間因施用毒品案件，經同上法院於96年9 月26日
    以96年度訴字第475 號判決判處有期徒刑6 月確定，甫於97
    年4 月28日縮刑期滿執行完畢。詎不知悔改，復基於施用第
    一級毒品海洛因之犯意，於98年3 月17日晚間為警採尿前之
    26小時內（不含為警查獲起至為警採尿時止之期間）某時許
    ，在臺北市○○區○○街83巷3 號2 樓住處，以將第一級毒
    品海洛因置入針筒（未扣案）內加水稀釋後注射之方式，施
    用第一級毒品海洛因1 次（並無積極證據足認其有逾1 次以
    上之施用行為），嗣於同日晚間8 時許，在臺北市○○區○
    ○路165 號前，為警查獲，並扣得其所有且供施用之第一級
    毒品海洛因1 包（毛重0.2460公克，淨重0.0460公克），經
    其同意為警採集其尿液送驗結果呈鴉片類陽性反應，始查悉
    上情。
二、案經臺北市政府警察局中山分局報請臺灣臺北地方法院檢察
    署檢察官偵查起訴。
    理  由
一、本件被告甲○○所犯之罪，其法定刑非死刑、無期徒刑或最
    輕本刑有期徒刑3 年以上之罪，亦非高等法院管轄第一審案
    件，被告於本院準備程序中就被訴事實均為有罪之陳述，經
    告知被告簡式審判程序之旨，並聽取檢察官及被告之意見後
    ，本院合議庭裁定進行簡式審判程序，依刑事訴訟法第273
    條之2 規定，本件證據調查，不受同法第159 條第1 項、第
    161 條之2 、第161 條之3 、第163 條之1 及第164 條至第
    170 條規定之限制，合先敘明。
二、上揭犯罪事實，業據被告於本院準備程序及審理時供認不諱
    （見本院99年9 月24日準備程序筆錄及審判筆錄），且其尿
    液檢體為警採集送驗後，經以氣相層析質譜儀法確認檢驗結
    果，呈鴉片類（嗎啡、可待因）陽性反應，此有臺灣尖端先
    進醫藥股份有限公司濫用藥物檢驗報告（檢體編號03 9032
    號）、尿液檢體委驗單各1 份附卷可稽，且為警查扣之毒品
    經鑑定結果，確係海洛因1 小包（毛重0.2460公克、淨重0.
    0460公克、取樣0.0006公克驗罄，驗餘淨重0.0454公克），
    此有交通部民用航空局航空醫務中心毒品鑑定書（航藥鑑字
    第0981580 號）、贓證物品清單、毒品初步鑑驗報告書、扣
    押筆錄、扣押物品目錄表各1 份、扣案毒品照片3 幀在卷可
    佐，足認被告之任意性自白核與事實相符。
三、按毒品危害防制條例於92年7 月9 日修正公布，自93年1 月
    9 日施行，其中第20條、第23條將施用毒品之刑事處遇程序
    區分為「初犯」、「5 年內再犯」、「5 年後再犯」。依其
    立法理由之說明：「初犯」，經觀察、勒戒或強制戒治，應
    為不起訴處分或不付審理之裁定；經觀察、勒戒或強制戒治
    執行完畢釋放後，「5 年內再犯」者，因其再犯率甚高，原
    實施之觀察、勒戒及強制戒治既已無法收其實效，爰依法追
    訴或裁定交付審理。至於經觀察、勒戒或強制戒治執行完畢
    釋放，「5 年後再犯」者，前所實施之觀察、勒戒或強制戒
    治已足以遮斷其施用毒品之毒癮，為期自新及協助其斷除毒
    癮，仍用「初犯」規定，先經觀察、勒戒或強制戒治之程序
    。從而，依修正後之規定，祇於「初犯」及「5 年後再犯」
    2 種情形，有其追訴條件之限制，即須於初犯經觀察、勒戒
    或強制戒治釋放後，5 年內均無施用毒品之行為，始能認其
    前所實施之觀察、勒戒或強制戒治已足遮斷毒癮，而得於5
    年後再犯時，再予適用初犯之規定，重行觀察、勒戒等程序
    。倘5 年內已經再犯，被依法追訴處罰，縱其第3 次（或第
    3 次以上）施用毒品之時間在初犯釋放5 年以後，即與「5
    年後再犯」之情形有別，且因已於「5 年內再犯」，顯見其
    再犯率甚高，原實施觀察、勒戒或強制戒治，已無法收其實
    效，自無再經觀察、勒戒及強制戒治之必要，應由檢察官逕
    行起訴（最高法院95年第7 次刑事庭會議決議參照）。本件
    被告前因施用毒品案件，經法院裁定觀察、勒戒及強制戒治
    後，於89年8 月28日強制戒治期滿釋放出所；又因施用毒品
    案件，再送強制戒治，而於93年1 月9 日因毒品危害防制條
    例修正廢除再犯施用毒品罪強制戒治之規定而停止執行戒治
    處分釋放出所，並經法院判刑確定；又於94、96年間因施用
    毒品案件，先後經法院判刑確定等情，有臺灣高等法院被告
    前案紀錄表在卷可按，其在上揭強制戒治執行完畢釋放後5
    年內，既已因再犯施用毒品之罪，經法院判刑確定在案，揆
    諸前揭說明，其本次犯行即與毒品危害防制條例第20條第3
    項所稱「5 年後再犯」有別，是檢察官依法追訴，於法並無
    不合。從而，本件事證明確，被告犯行均堪認定，應依法論
    科。
四、按海洛因係毒品危害防制條例第2 條第2 項第1 款所稱之第
    一級毒品。核被告所為，係犯毒品危害防制條例第10條第1
    項之施用第一級毒品罪。被告持有第一級毒品之低度行為，
    應為其施用之高度行為所吸收，不另論罪。又被告有前揭事
    實所載之犯罪科刑執行情形，有前開被告前案紀錄表可考，
    其受徒刑之執行完畢後，5 年內故意再犯本件有期徒刑以上
    之罪，應依刑法第47條第1 項規定加重其刑。爰審酌被告有
    多次施用毒品前科，素行不佳，犯罪戕害自己身心健康等一
    切情狀，量處如主文所示之刑，以示懲儆。
五、扣案之第一級毒品海洛因（淨重0.0460公克、取樣0.0006公
    克驗罄，驗餘淨重0.0454公克），核屬違禁物，有前揭毒品
    鑑定書可稽，應依毒品危害防制條例第18條第1 項前段規定
    ，予以沒收銷燬之（至因鑑驗耗盡之毒品即無庸宣告沒收銷
    燬）。又盛裝上開毒品之外包裝袋1 只，乃被告所有供其盛
    裝、保存毒品以利施用所用之物，且非不得與毒品分離，爰
    依刑法第38條第1 項第2 款規定，併予宣告沒收。
據上論斷，應依刑事訴訟法第299 條第1 項前段、第273 條之1
第1項 ，毒品危害防制條例第10條第1 項、第18條第1 項前段，
刑法第11條前段、第47條第1 項、第38條第1 項第2 款，判決如
主文。
本案經檢察官謝憲杰到庭執行職務
中    華    民    國    99    年    10    月    8   日
                  刑事第十六庭法  官  葉藍鸚
以上正本證明與原本無異。
如不服本判決應於收受送達後10日內向本院提出上訴書狀，並應
敘述具體理由；其未敘述上訴理由者，應於上訴期間屆滿後20日
內向本院補提理由書（均須按他造當事人之人數附繕本）「切勿
逕送上級法院」。
                              書記官  黃芝凌
中    華    民    國    99    年    10    月    8   日
附錄本案論罪科刑法條之依據：
毒品危害防制條例第10條第1項
施用第一級毒品者，處6月以上5年以下有期徒刑。

司法院資訊處製作；財團法人民間司法改革基金會備份。
